【裁判字號】    90,判,1719
【裁判日期】    900925
【裁判案由】    綜合所得稅
【裁判全文】
最  高  行  政  法  院  判  決                    九十年度判字第一七一九號
    原      告  甲○○
    被      告  財政部臺灣省中區國稅局
    代  表  人  楊重華
右當事人間因綜合所得稅事件，原告不服行政院中華民國八十九年一月六日台八九訴
字第○○五二一號再訴願決定，提起行政訴訟。本院判決如左：
    主  文
原告之訴駁回。
訴訟費用由原告負擔。
    事  實
緣原告係學儒補習班負責人，其民國八十四年度綜合所得稅結算申報，列報其他所得
新臺幣（下同）三○、二六四元。被告核定該補習班八十四年度收入為二○、七四九
、二○○元，費用總額一五、一○九、四二三元，全年所得額為五、六三九、七七七
元，併課原告當年度綜合所得稅。原告不服，就該補習班之業務收入及水電費部分，
申經復查結果，除准予追認水電費二三五、九四三元外，其餘未准變更。原告仍不甘
服就業務收入部分，提起一再訴願均遭決定駁回，遂提起行政訴訟，茲摘兩造訴辯
意旨於次：
原告起訴意旨及補充理由略謂：一、查原告補習班業務狀況調查表，係被告所屬臺中
市分局人員要求本班人員先行蓋章後，再由其攜回填寫，據此核課原告所得，並與事
實不符，原告深感不服。二、原處分核定明細與事實不符理由，經詳查說明如后：（
一）、原處分核定增加原告八十四年度中醫師班學員五十人，學費每人一○、○○○
元項目，與事實不符。查原告從未招收中醫師班，舉證說明如下：１、原告補習班所
聘用之老師皆無中醫師或甚至如醫師、醫藥等有關背景之資歷，如何授課？此由原告
已列報在案之員工及師資明列有詳細名字、地址等可證（已提供原查審核在案）。２
、原告補習班，歷年來皆無中醫師學員之招生，八十四年度突然被核定增加該項招生
，殊屬怪異。３、原告招生廣告，皆無中醫師授課項目，此由原告帳列廣告費明細每
筆所附廣告樣張（已提供原查審核在案）可稽。（二）原處分核定國中師資班學員四
十人、學費每人一三、○○○元，國小師資班學員一五○人、學費每人一五、○○○
元，代課老師班學員五十人、學費每人一四、五○○元，與事實不符，舉證說明如下
：１、國中師資班學費較國小師資班及代課老師班學費還高，明顯違背事實法則，不
言而喻。蓋愈高級之師資，課程理論愈深，學費愈高，為不爭之事實。今原處分核定
學費卻完全相反，實嫌率斷。２、原告補習班學員名冊均列有詳細名字、地址等資料
（已提供原查審核在案），可函查證明及確認學費金額。（三）、原處分機關核定原
告補習班，八十四年度招收基乙（基層乙等特考）及基丙（基層丙等特考）之收入，
與事實不符，舉證說明如下：1.原告補習班八十四年度招生之廣告，皆無基乙及基丙
授課項目，此由原告帳列廣告費明細每筆所附廣告樣張（已提供原查審核在案）可稽
。２、考選部當年度並未舉辦基乙及基丙之特考項目，試問原告如何招生？顯然原處
分所核定與事實不符。三、被告答辯書僅一再重述其復查決定以來一貫說詞，對於原
告行政訴訟所列舉核定所得與事實不符各項證明（詳已呈送貴院之行政訴訟狀理由第
二項說明），皆未見查證或說明。例如：「考選部當年度並未舉辦基乙及基丙之特考
項目，試問原告如何招生？」等等所列舉事實，明顯違背常理，未見被告先予查證或
說明而強課收入，被告答辯書僅略以：「．．．（四）本案原告提起本訴訟並無新理
由，仍執前詞，殊無可採」而推詞，原告深感不服。四、綜上，原處分機關所核定所
得，顯然與事實不符，為維護租稅正義及納稅義務人權利，呈請撤銷原處分。
被告答辯意旨略謂：一、按「稽徵機關進行調查或復查時，納稅義務人應提示有關各
種證明所得額之帳簿、文據；其未提示者，稽徵機關得依查得之資料或同業利潤標準
，核定其所得額。」「執行業務者於規定期限內辦理結算申報並能提供證明所得額之
帳簿、文據調查者，其執行業務所得，應依帳載核算認定，其未依規定提供調查者，
應依所得稅法第八十三條及同法施行細則第十三條規定訂定之收費及費用標準核定其
所得額。」分別為所得稅法第八十三條及執行業務所得查核辦法第八條所明定。二、
本案原告為學儒補習班之負責人，原告申報八十四年度綜合所得稅時自行列報該補習
班業務收入一五、八九七、四五○元，初查依據該補習班業務狀況調查紀錄表核定其
業務收入二○、七四九、二○○元，原告不服，主張該補習班未辦中醫師班，另國中
老師班與國小老師班人數應對調，代課老師班單價有誤，及未招收基乙基丙班等由，
申請復查，經被告復查決定以經查被告於八十七年十月十三日以中區國稅法字第八七
○○五六八七六號函請原告提示八十四年度帳簿憑證及有關文據供核，惟原告無法提
示證明實際業務收入之學費收據，僅提示活頁式之學員報名表供核，而該活頁式之報
名表並無法證明學儒補習班實際開班班別、學員人數，是依首揭法條規定，原告既無
法提示業務收入憑證供核，被告乃依查得資料核定其業務收入洵無違誤，又查該補習
班業務狀況調查表業經原告（負責人）簽章並蓋有學儒補習班印章，初查依據調查紀
錄表所載中醫師班學員五十人學費每人一○、○○○元，國中師資班學員四十人學費
每人一三、○○○元，國小師資班學員一五○人，學費每人一五、○○○元，代課老
師班學員五十人學費一四、五○○元，高考（含基乙班學員二○○人、普考班（含基
丙）學員二二○人。是初查依據經由原告簽章認證之補習班業務狀況調查表核定其業
務收入二○、七四九、二○○元，並無不合復查後遂予維持，訴願、再訴願均持與被
告相同之論見予以駁回。原處分及一再訴願決定並無違誤。請駁回原告之訴。
    理  由
按稽徵機關進行調查或復查時，納稅義務人應提示有關各種證明所得額之帳簿、文據
；其未提示者，稽徵機關得依查得之資料或同業利潤標準，核定其所得額，為行為時
所得稅法第八十三條第一項所明定。次按「執行業務收入應給與他人憑證，並自留存
根或副本，業務支出應自他人取得憑證。各項會計憑證，應依事項發生之時序，依次
編號黏貼或裝訂成冊，妥為保存。」「執行業務者於規定期限內辦理結算申報，並能
提供證明所得額之帳簿、文據調查者，其執行業務所得應依帳載核算認定。並未依規
定提供調查者，應依所得稅法第八十三條及同法施行細則第十三條規定訂定之收費及
費用標準核定所得額。」為執行業務所得查核辦法第六條第四項及第八條前段所明定
。本件原告不服被告之初查核定，以學儒補習班未辦理中醫師班，亦未招收基乙、丙
班’又原查所認定國中老師與國小老師之人數應對調，且代課老師班單價有誤云云，
申經復查結果，以被告於八十七年十月十三日以中區國稅法字第八七○○五六八七六
號函請原告提示學儒補習班八十四年度帳簿憑證及有關文據供核，原告僅提供活頁式
之學員報名表供核，並無法證明學儒補習班實際開班班別及學員人數，原告既無法提
示證明實際業務收入之學費收據等供核，原核定依據補習班業務狀況調查紀錄表（蓋
具學儒補習班章及負責人簽章）所載，中醫師班學員五十人、學費每人一○、○○○
元，國中師資班學員四十人、學費每人一三、○○○元，國小師資班學員一五○人、
學費每人一五、○○○元，代課老師班學員五十人、學費每人一四、五○○元，高考
（含基乙）班學員二○○人、學費每人一八、○○○元，普考（含基丙）班學員二二
○人、學費每人一六、○○○元，核定該補習班之業務收入並無不合，乃未准變更。
復以稅法並未規定補習班收入之制式收據，其以報名表及上課證做為學費收入之證明
，並無違法；又補習班業務狀況調查紀錄表係先蓋章再填入人數、金額及班別，且事
先未經其同意，難令心服云云，訴經財政部、行政院一再訴願決定，以補習班收取學
費，依規定應給予學員憑證如收據等，惟原告復查時僅提示活頁式學生報名表及上課
證作為收入證明，與首揭執行業務所得查核辦法規定即有未合，尚難據以採認。所訴
該部分未訂頒收據格式云云，應屬認知有誤。至原告訴稱補習班業務狀況調查紀錄表
係被告承辦人員攜回事後填寫一節，並無任何佐證資料以實其說，核不足採。另所主
張未辦理中醫師班、國中國小老師班人數對調、代課老師班單價有誤及未招收基乙、
丙班等部分，並未提示新事證供核，所稱委不足採，遂認原告所訴均難認有理由，駁
回其訴願及再訴願，揆諸首揭規定，核無違誤。茲原告起訴仍執前詞爭執，除原決定
業已論明，不再贅述外，查前述補習班業務狀況調查紀錄表，就原告八十四年度實際
開班招收學員之班別、人數及學費金額，均明白說明，已如前述，並有該紀錄表影本
附原處分卷可稽。該紀錄表既經原告蓋章認證，應屬真實，被告依此查得資料，核定
原告之所得額，按諸首揭規定，即非無據。原告事後否認，既未能舉具體之反證以實
其說，即無可取。其起訴意旨難謂有理，應予駁回。
據上論結，本件原告之訴為無理由，爰依行政訴訟法施行法第二條、行政訴訟法第九
十八條第三項前段，判決如主文。
中    華    民    國      九十      年      九        月    二十五      日
                    最 高 行 政 法 院  第 五 庭
                                審 判 長 法  官      廖  政  雄
                                         法  官      趙  永  康
                                         法  官      林  清  祥
                                         法  官      鍾  耀  光
                                         法  官      姜  仁  脩
右  正  本  證  明  與  原  本  無  異
                                         法院書記官  彭  秀  玲
中    華    民    國      九十      年      九        月    二十六      日


司法院資訊處製作；財團法人民間司法改革基金會備份。
